【裁判字號】    98,交聲,2434
【裁判日期】    980831
【裁判案由】    聲明異議
【裁判全文】
臺灣臺中地方法院交通事件裁定        98年度交聲字第2434號
                                    98年度交聲字第2435號
                                    98年度交聲字第2436號
原處分機關  交通部公路總局台中區監理所
異  議  人
即受處分人  甲○○
上列異議人即受處分人因違反道路交通管理處罰條例案件，對於
交通部公路總局台中區監理所民國95年1月18日、96年2月7日、9
8年3月19日所為之裁決（中監違字第裁00-000000000號、中監違
字第裁60-N00000000號、中監違字第裁60-B00000000號違反道路
交通管理事件裁決書），聲明異議，本院裁定如下：
    主    文
原處分機關民國95年1月18日中監違字第裁00-000000000號違反
道路交通管理事件裁決書、民國96年2月7日中監違字第裁60-N00
000000號違反道路交通管理事件裁決書所為之處分，均撤銷。
甲○○其餘異議駁回。
    理    由
一、原處分機關略以：車牌號碼X8-9736號自小客車於民國93年2
    月23日15時43分許，在高雄縣鳳山市○○路鳳山醫院前，因
    懸掛他車車牌之違規，為高雄縣政府警察局交通警察隊欄檢
    舉發，異議人即受處分人甲○○（下稱受處分人）為車主，
    未於期限內到案，本所於96年2月7日以中監違字第裁60-N00
    00000號裁決書裁處罰鍰新台幣8700元；另因不依限期於94
    年1月27日參加定期檢驗，逾定檢日期六個月以上，經本所
    製單舉發完成公示送達，受處分人未於期限內到案，本所於
    95年1月18日以中監違字第裁00-000000000號裁決書裁處罰
    鍰1400元，並註銷牌照；又於97年10月15日17時50分許，在
    高雄市○○路、成功路口處，因使用他車號牌行駛道路、逾
    檢註銷之違規，為高雄市政府警察局交通大隊欄檢舉發，受
    處分人未於期限內到案，本所於98年3月19日以中監違字第
    裁60-B00000000號裁決書裁處罰鍰2萬1600元，並牌照扣繳
    。上開裁決書均已送達，受處分人於98年7月15日聲明異議
    ，均逾法定期間。且關於車輛流當之責任歸屬，依據交通部
    93年1月14日交路字第0930016133號函釋「當鋪業者收受押
    當之車輛，流當後未依規定辦理過戶時，典當人得檢具流當
    證明、催告證明（登報催告二份或存證信函，二擇一，於登
    報七日後辦理）及原車主身分證、印章等辦理拒不過戶註銷
    ，如有積欠稅費、違規須先結清，並依提具之流當證明，稅
    費、違規計徵至流當日」，本案受處分人未依規定辦理，依
    法仍應歸責車輛所有人。另依交通部90年3月23日交路90字
    第017238號函釋略以「有關執勤員警依道路交通管理處罰條
    例第12條各項規定舉發之案件，尚不可因汽車所有人辯稱不
    知情，遂予不罰，應確依同條例第85條之規定，在查明違規
    事實與具體事證後，再為適法之處置」，受處分人無法提供
    車輛實際使用人之資料，本所實難據以辦理。再本所寄送之
    裁決書均已合法送達，該裁決處分已生效力，受處分人如對
    該裁決書所為處分不服，應依道路交通管理處罰條例第87條
    規定，於裁決書送達翌日起二十日內聲明異議，逾期則喪失
    行政救濟程序，處分即確定，本所依法裁處應無不合等語。
二、受處分人則以：受處分人從未收受上開罰單，因而未能即時
    申訴，又受處分人於92年9月4日（應係92年9月1日）業經台
    灣台中地方法院依違反動產擔保交易法判處有期徒刑三月，
    該自小客車實際上由地下錢莊許先生開走，受處分人無錢償
    還，一直未作連繫，該自小客車當初係在中華汽車當舖抵押
    借款，確非受處分人使用，請於當場舉發時將使用人查明並
    制止繼續使用等語，聲明異議。
三、本院之認定：
（一）原處分撤銷部分：
1、按本條例所定罰鍰之處罰，受處罰人接獲違反道路交通管理
   事件通知單後，於十五日內得不經裁決，逕依第92條第3項之
   罰鍰基準規定，向指定之處所繳納結案；不服舉發事實者，
   應於十五日內，向處罰機關陳述意見；其不依通知所定期限
   前往指定處所聽候裁決，且未依規定期限繳納罰鍰結案或向
   處罰機關陳述意見者，處罰機關得逕行裁決之，道路交通管
   理處罰條例第9條第1項定有明文。次按處理違反道路交通管
   理事件，有關文書送達之程序，依行政程序法之規定；受處
   分人非該當場被查獲之駕駛人或行為人，舉發機關應另行送
   達之；違反本條例行為之處罰，處罰機關於裁決前，應給予
   違規行為人陳述之機會；違反道路交通管理事件，行為人認
   為舉發之事實與違規情形相符者，得於接獲通知單後，親自
   或委託他人持該通知單，不經裁決向指定之處所，逕依裁罰
   基準執行並繳納罰鍰結案。另送達，於應受送達人之住居所
   、事務所或營業所為之，違反道路交通管理事件統一裁罰標
   準及處理細則第5條、第11條第1項第2款、第40條前段、第48
   條第1項及行政程序法72條第1項前段亦有明定。上揭規定無
   非在使受處分人得於處罰機關裁決前陳述意見或以最低處罰
   標準於限期內自動繳納罰鍰結案，故舉發機關應先合法送達
   舉發違反道路交通管理事件通知單予受處分人，處分機關所
   為逕行裁決始為適法。
2、查受處分人原設籍居住台中市○○區○○里○○街536之17號
   9樓（84年4月1日遷入），於92年7月25日遷至高雄市○○區
   ○○里○○街40巷79弄2號7樓之1，原處分機關95年1月18日
   中監違字第裁00-000000000號、96年2月7日中監違字第裁60-
   N00000000號裁決書，仍將受處分人之地址記載為台中市○○
   區○○街536之17號9樓，並依該址以郵務方式送達予受處分
   人，致查無此人退回，逕予公示送達等情，有受處分人個人
   基本資料、台中市南屯區戶政事務所98年7月31日中市南屯戶
   字第0980006152號函附戶籍謄本及原處分機關送達證書、公
   示送達公告在卷可稽，則原處分機關就該二份裁決書所為之
   送達即難認為合法，受處分人於該二份裁決書製作完成尚未
   合法送達前之98年7月15日聲明異議，未逾法定異議期間。
3、次查受處分人所有車牌號碼X8-9736號自小客車於93年2月23
   日15時43分許，在高雄縣鳳山市○○路鳳山醫院前，因懸掛
   他車車牌之違規，為高雄縣政府警察局交通警察隊欄檢舉發
   ；另因不依限期於94年1月27日參加定期檢驗，逾定檢日期六
   個月以上，經原處分機關製單舉發之事實，固有高雄縣政府
   警察局93年2月23日高警交字第N00000000號舉發違反道路交
   通管理事件通知單、原處分機關94年3月10日中監車字第6040
   10145號舉發違反道路交通管理事件通知單附卷足憑。惟受處
   分人之住所已於92年7月25日，由原設籍居住之台中市○○區
   ○○街536之17號9樓遷至高雄市○○區○○街40巷79弄2號7
   樓之1，既如前述，而上開高雄縣政府警察局及原處分機關所
   製發之舉發通知單，均將受處分人之地址記載為台中市○○
   區○○街536之17號9樓，其中高雄縣政府警察局所為舉發部
   分，受處分人非該當場被查獲之駕駛人或行為人，舉發機關
   迄無另行送達舉發通知單予受處分人之紀錄；另原處分機關
   舉發部分，仍依舊址郵務送達舉發通知單，查無此人退回後
   再予公示送達，尚難謂已合法送達該二份舉發通知單，原處
   分機關未查，逕以中監違字第裁00-000000000號、中監違字
   第裁60-N00000000號裁決書分別裁處受處分人罰鍰新台幣870
   0元、1400元並註銷牌照，自有未合。本件受處分人以其迄未
   收受舉發通知單為由聲明異議，為有理由，應由本院將此部
   分之原處分撤銷，發回原處分機關另為適法之處理。
（二）異議駁回部分：
1、按受處分人不服道路交通管理處罰條例第8條主管機關所為之
   處罰，得於接到裁決書之翌日起二十日內，向管轄地方法院
   聲明異議，道路交通管理處罰條例第87條定有明文。次按依
   道路交通管理處罰條例第87條規定向管轄法院聲明異議之期
   間，自裁決送達之翌日起算，並得依法扣除在途期間及聲請
   回復原狀。又交通法庭認聲明異議不合法律上之程式或其異
   議權已經喪失者，應以裁定駁回之，但其不合法律上之程式
   可補正者，應先定期命為補正，逾期不補正者，即予駁回，
   道路交通案件處理辦法第12條、第18條亦有明定。
2、查受處分人所有車牌號碼X8-9736號自小客車於97年10月15日
   17時50分許，在高雄市○○路、成功路口處，因使用他車號
   牌行駛道路、逾檢註銷之違規，為高雄市政府警察局交通大
   隊欄檢舉發，原處分機關遂於98年3月19日製發中監違字第裁
   60-B00000000號違反道路交通管理事件裁決書，依道路交通
   管理處罰條例第12條第1項第4款、第5款、第2項之規定，裁
   處罰鍰新台幣2萬1600元，並牌照扣繳，該裁決書已於98年3
   月19日以郵務方式，送達至受處分人現住所高雄市○○區○
   ○街40巷79弄2號7樓之1，由其受僱人即受處分人居住之大樓
   管理室管理員收受等情，有原舉發機關97年10月15日高市警
   交字第B00000000號舉發違反道路交通管理事件通知單、原處
   分機關98年3月19日中監違字第裁60-B00000000號違反道路交
   通管理事件裁決書暨送達證書影本在卷佐證，該裁決書於送
   達當日已生送達效力，又受處分人居住於高雄市，加計在途
   期間七日，則本件受處分人之異議期間應於98年4月15日即屆
   滿，其竟遲至98年7月15日始具狀向原處分機關聲明異議（見
   卷附聲明異議狀），顯逾二十日之異議期間，此部分之異議
   自難謂為合法，應予駁回。
據上論斷，應依道路交通管理處罰條例第87條第2項，道路交通
案件處理辦法第18條前段、第20條前段，裁定如主文。
中    華    民    國    98    年     8    月    31    日
                  交通法庭    法  官  鍾堯航
上正本證明與原本無異。
如不服本裁定應於送達後五日內向本院提出抗告狀。
                                書記官  吳淑願
中    華    民    國    98    年     8    月    31    日


司法院資訊處製作；財團法人民間司法改革基金會備份。
